【裁判字號】    98,易,22
【裁判日期】    980317
【裁判案由】    詐欺
【裁判全文】
臺灣臺北地方法院刑事判決                98年度易字第22號
公  訴  人  臺灣臺北地方法院檢察署檢察官
被      告  丙○○
                      3
上列被告因詐欺案件，經檢察官提起公訴（97年度偵字第21820
號、第21846 號），本院判決如下：
    主  文
丙○○無罪。
    理  由
一、公訴意旨略以：丙○○能預見提供個人帳戶交他人使用，可
    能成為他人實施詐欺犯罪之用，竟基於幫助他人實施詐欺之
    不確定故意，於民國97年7 月11日前某日，在不詳地點，將
    其所申請合作金庫商業銀行大安分行（臺北市大安區○○○
    路○ 段81巷1 號）帳號0000000000000 之帳戶存摺、提款卡
    及密碼，提供予姓名年籍不詳之人使用。嗣由該姓名年籍不
    詳之人所組成之詐欺集團成員取得上開帳戶，即基於為自己
    不法所有之意圖，於97年7 月11日下午5 時30分許、7 時許
    ，向乙○○、吳佳蓉佯稱其為網路購物人員，因匯款有誤需
    至自動提款機操作云云，致乙○○、吳佳蓉陷於錯誤而依該
    人員指示，於同日下午7 時45分許、7 時42分許，匯款新臺
    幣（下同）5,123 元、29,983元存入丙○○上開帳戶，嗣因
    乙○○、吳佳蓉察覺受騙，始報警查獲上情，因認丙○○涉
    犯刑法第30條第1 項、第339 條第1 項之幫助詐欺取財罪嫌
    。
二、按犯罪事實應依證據認定之，無證據不得認定犯罪事實，刑
    事訴訟法第154 條第2 項定有明文。又認定不利於被告之事
    實，須依積極證據，苟積極證據不足為不利於被告事實之認
    定時，即應為有利於被告之認定，更不必有何有利之證據。
    另刑事訴訟法上所謂認定犯罪事實之證據，係指足以認定被
    告確有犯罪行為之積極證據而言，該項證據自須適合於被告
    犯罪事實之認定，始得採為斷罪資料，最高法院30年上字第
    816 號、29年上字第3105號判例可資參照。
三、公訴人認被告丙○○涉犯刑法第30條第1 項、第339 條第1
    項之幫助詐欺取財罪嫌，無非係以被告之供述、被害人乙○
    ○、吳佳蓉之證詞、合作金庫商業銀行大安分行被告開戶資
    料及交易明細表1 份與自動櫃員機交易明細2 紙為證。訊據
    被告固不否認有向合作金庫商業銀行大安分行申請設立上開
    帳戶，並將該帳戶交予他人，惟堅決否認有何幫助詐欺犯行
    ，辯稱：伊是見報紙求職廣告而以0000000000號行動電話門
    號去電與0000000000號行動電話聯繫應徵司機，經對方表示
    要伊提供金融卡及提款密碼檢查伊的帳戶是否可以使用，伊
    才會在97年7 月10日將上開帳戶之金融卡及提款密碼給對方
    。隔天對方還有打電話給伊，詢問想駕駛何種車輛，伊有告
    訴對方想開喜美的休旅車，對方表示要找一下，後來再打電
    話給對方，對方則表示還沒有找到，之後再打給過去就無法
    接通等語。經查：
（一）有關被告辯稱與佯稱應徵司機之人以行動電話聯繫之過程
      ，確有0000000000號行動電話門號通聯紀錄在卷可查（97
      年度核退字第409 號卷第28至32頁）。依上開通聯紀錄內
      容所示，可知被告確有於97年7 月10日下午5 時許，以其
      所使用之0000000000號行動電話門號接聽0000000000號行
      動電話門號來電，並於同年月11日上午10時26分許，再次
      以0000000000號行動電話門號接聽0000000000號行動電話
      門號來電，復於同年月12日下午4 時22分許，又以000000
      0000號行動電話門號撥打至0000000000號行動電話門號，
      核與被告所述遭詐騙集團成員騙取帳戶之過程大致相同，
      已見被告上開辯解應非子虛。
（二）又被告原係在彩蝶宴飯店廚房工作，後因手痛無法工作而
      離職，其後乃於97年7 月間經由報紙覓得駕駛工作，惟事
      後卻無法聯繫而未能上工等事實，業據證人即被告之妻甲
      ○○於本院審理時到庭具結證述明確（本院卷第33-35 頁
      ），益徵被告辯稱係因尋覓工作遭人詐騙金融帳戶一事應
      非卸責之詞。
（三）再者，近來失業率陸續攀升，確有不法份子以求職廣告為
      餌，向尋覓工作之人騙取金融帳戶存摺、提款卡及密碼，
      為本院職務上已知之事實。參諸本案被告於97年7 月間確
      無固定工作而有經濟壓力，業經被告供述在卷（本院卷第
      43-46 頁），核與證人甲○○證述情節相符。而本案被告
      又無因金融帳戶遭人使用而涉嫌詐欺之任何前科，亦有臺
      灣高等法院被告前案紀錄表在卷可查。是在被告當時急欲
      求職之情形下，難免降低其警覺性，被告辯稱遭人騙取帳
      戶一事，自有發生之可能性，要非全然無據，尚難僅憑被
      告前有工作經驗即認被告所辯均屬虛偽。
（四）從而，被告辯稱其係因循報紙徵職廣告將帳戶之金融卡及
      密碼交予他人測試，已有相當之證據可資證明。公訴人僅
      憑被告帳戶遭人用以詐騙，即認被告必係將其帳戶交予詐
      欺集團使用而有幫助詐欺之故意，尚難憑採。
四、綜上所述，被告辯稱係循報紙徵職廣告而將帳戶之金融卡及
    提款密碼交予不詳之人測試等情，所辯係屬有據。公訴人所
    舉之證據，無法證明被告確有基於幫助詐欺取財之意而將帳
    戶交予他人使用，尚難遽認被告有何幫助詐欺之故意，自難
    逕以刑法第30條第1 項、第339 條第1 項之詐欺取財罪幫助
    犯相繩。此外，復查無其他積極證據足資認定被告有何幫助
    他人詐欺取財之犯行，揆諸前揭說明，自應為無罪判決之諭
    知。
據上論斷，應依刑事訴訟法第301 條第1 項，判決如主文。
本案經檢察官孫沛琦到庭執行職務。
中    華    民    國    98    年    3     月    17    日
                  刑事第七庭審判長法  官  高偉文
                                  法  官  林欣苑
                                  法  官  林勇如
上正本證明與原本無異。
如不服本判決應於收受送達後10日內向本院提出上訴書狀，並應
敘述具體理由；其未敘述上訴理由者，應於上訴期間屆滿後20日
內向本院補提理由書（均須按他造當事人之人數附繕本）「切勿
逕送上級法院」。告訴人或被害人如對於本判決不服者，應具備
理由請求檢察官上訴，其上訴期間之計算係以檢察官收受判決正
本之日期為準。
                                  書記官  葉潔如
中    華    民    國    98    年    3     月    17    日


司法院資訊處製作；財團法人民間司法改革基金會備份。
